臺灣臺北地方法院民事裁定
110年度消債更字第226號
聲  請  人  
即  債務人  任郁萍  


代  理  人  楊凱吉律師                      
相  對  人  
即  債權人  中租迪和股份有限公司

法定代理人  陳鳳龍  


相  對  人  
即  債權人  中國信託商業銀行股份有限公司
                      設臺北市○○區○○○路0000000000000000000號
法定代理人  利明献  


相  對  人  
即  債權人  財政部臺北國稅局

法定代理人  宋秀玲  
代  理  人  徐子杰  
相  對  人  
即  債權人  臺灣中小企業銀行股份有限公司

法定代理人  林謙浩  
上列當事人聲請消費者債務更生事件，本院裁定如下：
    主  文
債務人任郁萍自民國110年10月27日下午4時起開始更生程序。
命司法事務官進行本件更生程序。
    理  由
一、按債務人不能清償債務或有不能清償之虞者，得依本條例所
    定更生或清算程序，清理其債務；債務人對於金融機構負債
    務者，在聲請更生或清算前，應向最大債權金融機構請求協
    商債務清償方案，或向其住、居所地之法院或鄉、鎮、市、
    區調解委員會聲請債務清理之調解，消費者債務清理條例（
    下稱消債條例）第3條、第151條第1項分別定有明文。此係
    採前置協商主義，是債務人於協商程序中，自應本於個人實
    際財產及收支狀況，依最大誠信原則，商討解決方案。如終
    究不能成立協商，於聲請更生或清算時，法院審酌上開條文
    所謂「不能清償或有不能清償之虞」，允宜綜衡債務人全部
    收支、信用及財產狀況，評估是否因負擔債務，而不能維持
    人性尊嚴之最基本生活條件，所陳報之各項支出，是否確屬
    必要性之支出，如曾有協商方案，其條件是否已無法兼顧個
    人生活之基本需求等情，為其判斷之準據。又法院開始更生
    或清算程序之裁定，應載明其年、月、日、時，並即時發生
    效力。法院開始更生或清算程序後，得命司法事務官進行更
    生或清算程序，必要時得選任律師、會計師或其他適當之自
    然人或法人1人為監督人或管理人，復為同條例第83條第1 
    項、第16條第1項所明定。
二、本件聲請意旨略以：債務人前積欠債務無力清償，依法向本
    院聲請債務清理之前置協商不成立，而伊所負包含利息、違
    約金在內之無擔保或無優先權債務總額未逾新臺幣(下同)12
    ,000,000元，復未經法院裁定開始清算程序或宣告破產，爰
    聲請更生等語。
三、經查：
　㈠債務人於提出本件更生之聲請前，於民國110年4月1日，曾向
    本院聲請債務清理之前置調解，嗣於110年5月7日調解不成
    立，有調解調解不成立證明書在卷可稽(見本院110年度北司
    消債調字第172號卷第41頁至第43頁，下稱調解卷)。債務人
    遂向本院聲請進入更生程序，是本院自應綜合其目前全部收
    支及財產狀況，評估是否已達不能維持最低生活條件，而有
    「不能清償債務或有不能清償之虞」之情形。 
　㈡債務人收入部分：
  ⒈查債務人主張其自108年9月起，即因罹患思覺失調症而無法工作，僅能暫以網路銷售商品之方式賺取生活費用，收入每月約9,000元等情，業據提出國泰綜合醫院之診斷證明書影本(見調解卷第33頁)、切結書等為證(見調解卷第17頁)。經本院職權調閱債務人109年之稅務電子閘門財產所得調件清單查明，債務人於109年間確無固定之工作收入，是以，債務人前開主張，堪信為真實。又本院於110年7月7日，函詢臺北市政府社會局債務人是否領有相關社會輔助，經臺北市政府社會局於110年7月8日以北市社助字第1103095789號函覆本院，債務人自110年4月起，領有低收入戶身心障礙者生活輔助每月8,836元；並按月領有身心障礙者租賃房屋租金輔助1,700元，準此，本院認應以每月19,536元(計算式：9,000元＋8,836元＋1,700元＝19,536元)，作為計算債務人清償能力之依據。
　⒉次查，債務人名下現存之財產，依據本院職權調閱之債務人
    稅務電子閘門財產所得調件明細表(見本院卷第31頁)，債務
    人名下僅有世廣生物科技股份有限公司之股份價值合計10,0
    00元；又依據債務人陳報之花旗銀行存摺影本，債務人之花
    旗銀行帳戶餘額尚有30,000元，是以，債務人名下現存之財
    產，價值合計應為30,000元，堪予認定。　
　㈢債務人每月必要生活費用支出部分：
  ⒈按債務人聲請更生或清算時所提財產及收入狀況說明書，其
    表明每月必要支出之數額，與本條例第64條之2第1項、第2
    項規定之認定標準相符者，毋庸記載原因、種類及提出證明
    文件；債務人必要生活費用，以最近一年衛生福利部或直轄
    市政府所公告當地區每人每月最低生活費1.2倍定之。消債
    條例施行細則第21條之1定有明文。
　⒉查債務人本人之每月生活必要支出之數額，依債務人財產及
    收入狀況報告書之主張，應以臺北市110年度最低生活費之1
    .2倍計算(見調解卷第7頁)。因債務人此部分主張，依消債
    條例施行細則第21條之1之規定，毋庸記載原因、種類及提
    出證明文件，是以，債務人主張以每月21,202元，作為其本
    人每月生活必要支出之數額等情，應予肯認。
　⒊次查，債務人又主張，其每月尚需支出其父母之扶養費，合
    計為5,000元等情，然查，依據上開債務人主張之收入及本
    人必要生活費用之數額計算，債務人每月之生活已入不敷出
    ，是以，於債務人未陳明其尚有其他收入來源之情形下，應
    難認債務人有負擔其父母扶養費之可能。從而，債務人主張
    其每月尚需支出其父母之扶養費5,000元等情，應難採信。
　㈣綜上所述，債務人目前每月薪資收入為19,536元，扣除其每
    月必要生活費用支出21,202元後，已無餘額(計算式：19,53
    6元－21,202元﹤0元)。因債務人目前欠款之債務已達1,589,5
    86元(見調解卷第87頁)，則依債務人目前之收支狀態計算，
    債務人應難於有生之年清償其債務，自應認債務人確處於有
    不能清償之虞之客觀經濟狀態，而有藉助更生制度調整其與
    債權人間之權利義務關係而重建其經濟生活之必要，從而，
    本院自應裁定債務人得藉由更生程序清理債務。
四、據上論結，債務人係一般消費者，並未從事營業活動，依其
    全部收支及財產狀況，因有不能清償債務之情事，致無法與
    全體債權人達成前置調解，而其所負無擔保或無優先權之債
    務總額亦未逾1,200萬元，債務人又未經法院裁定開始清算
    程序或宣告破產，且查無消債條例第6條第3項、第8條或第4
    6條各款所定駁回更生聲請之事由存在，則債務人聲請更生
    ，應予准許，並依上開規定命司法事務官進行本件更生程序
    ，爰裁定如主文。而債務人應提出足以為債權人會議可決或
    經法院認為公允之更生方案以供採擇，而司法事務官於進行
    本件更生程序、協助債務人提出更生方案時，亦應依債務人
    之薪資變化、社會常情及現實環境衡量債務人之償債能力，
    並酌留其生活上應變所需費用，進而協助債務人擬定允當之
    更生方案，始符消費者債務清理條例重建債務人經濟生活之
    立法目的，附此敘明。
五、依消費者債務清理條例第11條第1項、第45條第1項、第16條
　　第1項，裁定如主文。　　
中華民國110年10月27日
                          民事第二庭  法  官  陳雅瑩
以上正本係照原本作成。　　　　　　　　　
本裁定不得抗告。
本件裁定已於110年10月27日下午4時公告。　　
中華民國110年10月27日
                                      書記官　鄭以忻